【裁判字號】    90,交上易,18
【裁判日期】    891208
【裁判案由】    過失致死
【裁判全文】
臺灣高等法院高雄分院刑事判決          九十年度交上易字第一八號
    上  訴  人  台灣屏東地方法院檢察署檢察官
    上  訴  人
    即  被  告  甲○○
右上訴人等因被告過失致死案件，不服臺灣屏東地方法院八十九年度交訴字第一三八
號中華民國八十九年十二月八日第一審判決（起訴案號：臺灣屏東地方法院檢察署八
十九年度偵字第五０九０號、併辦案號：同署八十九年度偵字第四三五四號），提起
上訴，本院判決如左：
      主      文
上訴駁回。
      事      實
一、甲○○於民國八十九年六月二十四日凌晨一時三十分許，駕駛車號Ａ７－４３６
    ５號自小客車，沿速限七十公里之屏東縣台二十六線省道，由北往南方向行駛，
    途經該路段十三公里處，甲○○原應注意行車之速度應依標誌之規定，且依當時
    客觀情狀，並無不能注意之情事，竟疏於注意，而以時速約一百二十公里速度超
    速行駛，適有丙○○騎乘車號ＸＷＮ－４８２號重型機車，在該處中央安全島欲
    穿越馬路，甲○○發現時因閃避不及，失控撞及前開重型機車，再撞及路旁之電
    線桿，造成自小客車內乘客張博政受有腦挫傷，送醫急救後，延至同日三時許，
    不治死亡，另丙○○亦因此而受有左股骨上踝開放性骨折及左腳踝骨折等傷害。
二、案經張博政之父乙○○及丙○○訴請臺灣屏東地方法院檢察署檢察官偵查起訴暨
    移送併辦。
      理      由
一、訊據上訴人即被告甲○○對於右開事實，分別於警訊、偵查中、原審及本院坦承
    不諱，核與告訴人乙○○及丙○○指訴情節相符，復經證人即同坐於自小客車內
    之乘客趙崇智於警訊中證述綦詳，並有道路交通事故調查報告表、現場照片數幀
    附卷可稽，而被害人張博政確因本件車禍受傷不治死亡，亦有檢察官督同法醫師
    相驗屬實，製有勘驗筆錄、相驗屍體證明書及驗斷書在卷可稽，另告訴人丙○○
    亦因遭被告駕駛上開自小客車撞擊，致受有左股骨上踝開放性骨折及左腳踝骨折
    等傷害，有告訴人提出之高雄市立小港醫院驗傷診斷證明書一紙在卷為憑。按行
    車速度，依標誌之規定；另汽車行駛時，駕駛人應注意車前狀況，並隨時採取必
    要之安全措施。交通安全規則第九十三條第一項、第九十四條第三項定有明文。
    被告駕車自應注意上述交通安全規定，以策安全，且依卷附道路交通事故調查報
    告表所載，案發當時之天候狀況晴朗，夜間有照明，路況良好，並無不能注意之
    情事，竟疏未注意，而超速行駛，以致失控而肇事，被告之行為自應認為有過失
    ，且其過失行為即為引發本件車禍發生之全部因素，臺灣省高澎區車輛行車事故
    鑑定委員會亦同此認定，有高屏澎鑑字第八九一一○四號函附卷可參，而被告之
    過失行為，與被害人張博政之死亡及告訴人丙○○之受傷間，復有相當之因果關
    係，本件事證明確，被告犯行堪以認定。
二、核被告所為，係犯刑法第二百七十六條第一項之普通過失致人於死罪，及同法第
    二百八十四條第一項前段之普通過失傷害罪。被告以一過失行為，同時觸犯構成
    要件不相同之罪名，為想像競合犯，應從一重之普通過失致人於死罪論處。公訴
    人雖僅就被告犯普通過失致人於死罪提起公訴，然檢察官就犯罪事實一部起訴者
    ，其效力及於全部，本件被告過失傷害部分之犯罪事實，與前揭起訴部分，有想
    像上競合犯之關係，已如前述，本院自應就屬於裁判上一罪之部分一併審理。
三、原審因而適用刑法第二百七十六條第一項、、第二百八十四條第一項前段、第五
    十五條、罰金罰鍰提高標準條例第一條前段之規定，並審酌被告尚無前科，素行
    良善，且年齡尚淺，智慮未臻成熟，現尚為一在學學生，及其犯後均能坦認犯行
    ，態度堪稱良好，惟因犯罪所生之損害重大，至今又未與被害人及其家屬達成和
    解，並其過失程度等一切情狀，量處有期徒刑一年，經核原判決認事用法及量刑
    ，均無不當，被告上訴意旨，指摘原判決量刑過重不當，公訴人上訴意旨，指摘
    原判決量刑過輕不當，均無理由，應予駁回。
四、查按刑法第四十一條業於九十年一月十日修正公布，並於同年月十二日生效。依
    條修正後之刑法第四十一條規定，犯最重本刑五年以下有期徒刑以下之刑之罪，
    而受六個月以下有期徒刑或拘役之宣告，因身體、教育、職業、家庭之關係。或
    其他正當理由，執行機關有困難者，得以一元以上三元以下拆算一日。惟查被告
    於原審既受判處有期徒刑一年，自無依修正後刑法第四十一條規定易科罰金之問
    題，併此明。
據上論斷，應依刑事訴訟法第三百六十八條，判決如主文。
本案經檢察官沈紹嘉到庭執行職務。
中    華    民    國      九十      年       三       月     二十二   日
                              臺灣高等法院高雄分院刑事第三庭
                             審判長法官  莊秋桃
                                        法官  莊崑山
                                        法官  謝宏宗
右正本證明與原本無異。
不得上訴。
                                      書記官  陳靖華
中    華    民    國      九十      年       三       月    二十三    日
附錄：本判決論罪科刑法條：
刑法第二百七十六條第一項
因過失致人於死者，處二年以下有期徒刑、拘役或二千元以下罰金。
刑法第二百八十四條第一項前段
因過失傷害人者，處六月以下有期徒刑、拘役或五百元以下罰金。
                                                                     Ｊ


司法院資訊處製作；財團法人民間司法改革基金會備份。
